臺灣臺中地方法院刑事裁定
111年度撤緩字第183號
聲  請  人  臺灣臺中地方檢察署檢察官
受  刑  人  劉衍明


上列聲請人因受刑人違反毒品危害防制條例案件（本院109年度
訴字第1084號），聲請撤銷緩刑之宣告（111年度執聲字第1891
號），本院裁定如下：
    主    文
劉衍明之緩刑宣告撤銷。
    理    由
一、聲請意旨略以：受刑人劉衍明因毒品危害防制條例案件，經
    本院於民國109年9月29日以109年度訴字第1084號判決判處
    有期徒刑2年，緩刑4年，緩刑期間受刑人付保護管束並應提
    供120小時義務勞務，並於109年10月30日確定在案。又受刑
    人原應於110年8月18日至111年4月17日間履行上開義務勞務
    ，然因另案在監3月，經准許延長至111年7月17日，惟受刑
    人於履行期間內經通知義務勞務未到場，告誡3次後，仍僅
    履行16小時。保護管束部分受刑人分別於110年11月17日、1
    11年5月11日、同年6月8日、同年月22日、同年7月20日共5
    次未遵期向臺灣臺中地方檢察署觀護人報到。且受刑人亦另
    涉嫌臺灣臺中地方檢察署111年度偵字第26766號竊盜案件、
    臺灣桃園地方檢察署111年度毒偵字第4740號毒品危害防制
    條例案件。核該受刑人所為，已合於刑法第75條之1第1項第
    4款、保安處分執行法第74條之3第1項所定撤銷緩刑宣告之
    原因，爰依刑事訴訟法第476條之規定聲請撤銷緩刑之宣告
    。
二、按緩刑宣告，得斟酌情形，命犯罪行為人向指定之政府機關
    、政府機構、行政法人、社區或其他符合公益目的之機構或
    團體，提供40小時以上240小時以下之義務勞務；又受緩刑
    之宣告，而違反第74條第2項第1款至第8款所定負擔情節重
    大者，足認原宣告之緩刑難收其預期效果，而有執行刑罰之
    必要者，得撤銷其緩刑宣告，刑法第74條第2項第5款、第75
    條之1第1項第4款分別定有明文。且依該條款所謂「情節重
    大」，係指：受判決人顯有履行負擔之可能，而隱匿或處分
    其財產、故意不履行、無正當事由拒絕履行或顯有逃匿之虞
    等情事而言；本條採用裁量撤銷主義，賦與法院撤銷與否之
    權限，特於第1項規定實質要件為「足認原宣告之緩刑難收
    其預期效果，而有執行刑罰之必要」，供作審認之標準。準
    此，受刑人縱有違反緩刑期內應遵守之事項，仍需違反「情
    節重大」，且足認原宣告之緩刑難收其預期效果，而有執行
    刑罰之必要者，始得撤銷其緩刑宣告。
三、復按受保護管束人在保護管束期間內，應遵守左列事項：…㈡
    服從檢察官及執行保護管束者之命令。…㈣對於身體健康、生
    活情況及工作環境等，每月至少向執行保護管束者報告一次
    ；又受保護管束人違反前條各款情形之一，情節重大者，檢
    察官得聲請撤銷保護管束或緩刑之宣告，保安處分執行法第
    74條之2第2款、第4款、第74條之3第1項亦分別定有明文。
    觀諸該法第74條之3之立法理由：「因緩刑或假釋中交付保
    護管束，目的在藉此保安處分之執行，監督受刑人緩刑或假
    釋中之行狀與輔導其適應社會生活，期能繼續保持善行，以
    達教化或治療之目的。倘緩刑或假釋中受保護管束人違反前
    條規定應遵守之事項，其情節重大者，而不能達其教化或治
    療之目的，足見保護管束處分已不能收效，得為刑法第92條
    第2項及第93條第3項撤銷保護管束或緩刑之宣告或假釋之事
    由，檢察官及典獄長應聲請撤銷，爰增訂本條。」，由此可
    知，撤銷保護管束或緩刑之事由，係以受刑人違反保護管束
    應遵守之事項，情節重大，已不能達其教化之目的，該保護
    管束處分已不能收效，為聲請撤銷緩刑之要件。至緩刑宣告
    是否得撤銷，除須符合前揭法定要件外，並採裁量撤銷主義
    ，賦予法院撤銷與否之權限，特於保安處分執行法第74條之
    3第1項規定實質要件為「足認原宣告之緩刑難收其預期效果
    ，而有執行刑罰之必要」，供作審認之標準。亦即於上揭「
    得」撤銷緩刑之情形，法官應依職權本於合目的性之裁量，
    妥適審酌被告所犯前後數罪間，關於法益侵害之性質、再犯
    之原因、違反法規範之情節是否重大、被告主觀犯意所顯現
    之惡性及其反社會性等情，是否已使前案原為促使惡性輕微
    之被告或偶發犯、初犯改過自新而宣告之緩刑，已難收其預
    期之效果，而確有執行刑罰之必要。
四、經查：
(一)受刑人劉衍明因違反毒品危害防制條例案件，經本院以109
    年度訴字第1084號判決判處有期徒刑2年，緩刑4年，緩刑期
    內付保護管束，並應向指定之政府機關、政府機構、行政法
    人、社區或其他符合公益目的之機構或團體，提供120小時
    之義務勞務，於109年10月30日確定；又受刑人於履行期間
    之110年11月2日至111年2月1日另案在監執行中，故檢察官
    准許延長其履行期間為110年8月18日至111年7月17日等情，
    有臺灣高等法院被告前案紀錄表、上開判決書列印本、觀護
    人簽呈2紙、執行科簽呈、受刑人請求延期執行聲請表在卷
    可稽（見本院卷第9至13、21至25頁、執聲卷第8、9、10、1
    1頁）。
(二)受刑人於緩刑付保護管束期間，經臺灣臺中地方檢察署通知
    執行後，已於110年8月18日接受訊問，並經執行檢察官告知
    受刑人保護管束期間應遵守保安處分執行法第74條之2規定
    事項，及須履行前開緩刑所附負擔暨未履行之法律效果，有
    執行筆錄在卷可參（見執聲卷第5至6頁）。受刑人於履行16
    小時義務勞務後，即未再至指定機構履行義務勞務，且經臺
    灣臺中地方檢察署於110年11月26日發函通知至指定機構執
    行義務勞務並告誡，並於110年11月29日送達至受刑人住所
    地，有受僱人受領該文書，然因受刑人另案在監執行中，自
    不得僅以補充送達方法為送達，故該次送達應屬不合法；嗣
    臺灣臺中地方檢察署再度於111年6月10日、7月1日分別發函
    通知並告誡，惟受刑人於前開履行義務勞務延長期間屆滿時
    ，仍未再履行剩餘之義務勞務時數，此情分別有觀護人簽呈
    、執行科簽呈、緩刑附帶義務勞務案件移轉執行機構報告、
    臺灣臺中地方檢察署告誡函暨其送達證書各3紙、臺中地方
    檢察署義務勞務訪視表、臺中豐原區豐田里辦公處執行義務
    勞務結案通知書、刑案系統觀護終結原因表在卷足憑（見執
    聲卷第9、10、12、13至14、15至16、17至18、19、21頁、
    本院卷第17至19頁），是受刑人有違反刑法第74條第2項第5
    款所定負擔之情，堪以認定。
(三)復受刑人於緩刑宣告中既諭告付保護管束，然受刑人除110
    年11月17日因另案在監執行中，而無法報到執行保護管束外
    ，分別於111年5月11日、同年6月8日、同年月22日、同年7
    月20日多次未遵期報到，此有臺灣高等法院被告前案紀錄表
    可按及執行科簽呈記載詳實（見本院卷第9至13頁、執聲卷
    第10頁），堪認其已違反保安處分執行法第74條之2第2款、
    第4款規定而情節重大。
(四)本院審酌受刑人既已知悉應負擔上揭義務勞務及未於指定期
    間內完成義務勞務之法律效果，亦知應於保護管束期間遵守
    保安處分執行法第74條之2所規定事項，檢察官亦因受刑人
    另案在監執行3個月，而延長其履行期間，惜受刑人未能把
    握機會，至111年7月17日為止，竟未為剩餘時數之履行；且
    受刑人多次未遵期向執行保護管束之觀護人報到，業如前述
    。可見，受刑人不但無正當理由而未履行義務勞務，亦無服
    從檢察官或執行保護管束者之執行命令之誠意，其漠視法院
    給予其緩刑處遇之輕率態度，已彰顯其主觀上之法敵對意識
    與反社會性，是倘受刑人未依前揭判決之緩刑條件履行，卻
    仍可持續受緩刑之利益，顯違一般大眾法律情感。依上說明
    ，已徵受刑人不僅違反刑法第74條第2項第5款所定負擔情節
    重大，且違反檢察官或執行保護管束者之執行命令情節重大
    ，堪認受刑人未因緩刑之寬典而知所警惕，上開判決所考量
    為使被告回饋社會，以贖前愆之緩刑目的，現已無從達成，
    而可認原宣告之緩刑難收其預期效果，確有執行刑罰之必要
    。是以，本件聲請合於刑法第75條之1第1項第4款、保安處
    分執行法第74條之3第1項規定，故聲請人之上開聲請為有理
    由，應予准許。
五、依刑事訴訟法第476條，保安處分執行法第74條之3第1項，
    刑法第75條之1第1項第4款，裁定如主文。
中　　華　　民　　國　　111 　年　　9 　　月　　1 　　日
                  刑事第八庭    法  官  王靖茹
以上正本證明與原本無異。
如不服本裁定，應於送達後5日內，向本院提出抗告狀。（應附
繕本）
                                書記官  廖于萱
中　　華　　民　　國　　111 　年　　9 　　月　　1 　　日